【裁判字號】    90,訴,185
【裁判日期】    901109
【裁判案由】    排除侵害
【裁判全文】
臺灣花蓮地方法院民事判決  九十年度訴字第一八五號
    原      告  乙○○
    訴訟代理人  丙○○
    被      告  甲○○
右當事人間排除侵害事件，本院判決如左：
    主    文
被告應將坐落花蓮縣花蓮市○○段第一二六號土地上如附圖所示Ａ部分面積零點零零
零壹參貳公頃之土地上之地上物拆除，並將土地交還原告。
訴訟費用由被告負擔。
    事    實
甲、原告方面：
  一、聲明：如主文所示。
  二、陳述：坐落花蓮縣花蓮市○○段第一二六地號土地（以下簡稱系爭土地）係原
      告所有，被告則於其所有接鄰系爭土地之一二七地號上搭蓋鐵皮屋，經原告於
      民國九十年二月五日向花蓮地政事務所申請鑑界後，始發現被告之鐵皮屋有部
      分占用原告之系爭土地如附圖所示，Ａ部分面積０‧０００一三二公頃。被告
      既無權占用原告之土地，則原告自得依據所有權排除侵害請求權，請求被告拆
      屋還地。至於被告雖表示願意對於占用部分價購，但因原告已與他人訂立買賣
      系爭土地之契約，故無法同意出售予被告。
  三、證據：提出(一)土地登記謄本一份、(二)複丈成果圖一紙、(三)調解不成立證明書一
      份，並聲請勘驗現場。
乙、被告方面：
  一、聲明：駁回原告之訴。
  二、陳述：
    (一)花蓮市○○段第一二七地號之土地係被告所有，被告所有之該土地重測前之地
      號為花蓮市○村段第六一一之四十號，面臨花蓮市○○路及中央路部分之土地
      ，雖因道路拓寬被花蓮縣政府徵收，惟仍有面積二點七八平方公尺屬於被告所
      有。
    (二)被告現使用前揭土地與原告所有花蓮市○○段第一二六地號土地相鄰之界址，
      係被告於六十六年間取得該土地所有權時，經花蓮市地政事務所複丈確定之界
      址，二十餘年來原告均未有異議，被告現於所有土地上搭建之鐵皮屋牆之界址
      ，亦係沿用原有之空心磚牆加以粉刷補強，均未越界占用原告土地，現在之糾
      紛可能是因為土地重測發生錯誤所致。是以，被告自始既從未占用原告之土地
      ，其訴請被告拆屋還地，即無理由。縱認被告占用原告之土地，被告亦願意予
      以價購。
  三、證據：提出(一)土地登記謄本一紙、(二)地籍圖謄本一紙、(三)臺灣花蓮地方法院六
      十五年度訴字第一０九０號民事判決書一份。
    理    由
一、原告起訴主張被告所有坐落花蓮縣花蓮市○○段第一二七地號上之房屋，有部分
    占用原告所有坐落同段第一二六地號土地，其占用部分如附圖所示Ａ部分，面積
    ０‧０００一三二公頃，爰依據民法第七百六十七條之規定，請求被告將占用系
    爭土地之地上物拆除並將土地返還予原告。被告則辯稱其所有坐落花蓮縣花蓮市
    ○○段第一二七地號土地上之建築物，其所在位置界址係沿用六十六年之界址，
    其間從未變動過，是被告從未占用系爭土地，縱測量結果顯示有占用，亦係土地
    重測發生錯誤所致，並非被告之行為；且被告亦願意對於占用部分予以價購等語
    。
二、原告主張之上開事實，業據其提出內容相符之土地登記謄本及複丈成果圖為證，
    並經本院勘驗現場屬實，又經花蓮縣花蓮地政事務所九０花所測創字第一三三四
    九號函，製有土地複丈成果圖附卷可稽，足認原告之主張為真實。被告雖辯稱其
    房屋之界址乃沿用六十六年時舊有之界址，並未變動過，應係土地重測發生錯誤
    云云。惟查，被告所有之房屋，其與原告之系爭土地相鄰之牆面為水泥建造，且
    粉刷新穎，並未見有空心磚，此有本院勘驗筆錄及照片可參，而被告又無法提出
    其他證據以實其說，是其所辯界址係沿用六十六年空心磚之界址云云，即無由採
    信。又被告辯稱因土地重測錯誤，才會產生房屋占用他人土地的情形，但查，土
    地重測時，須先進行界址調查，之後再現況測量、計算面積，如當事人有爭議，
    須由地政機關協助指界，如仍有問題，即須在公告期間提出異議，公告期間期滿
    未有異議，即簽章確認，此經花蓮縣花蓮市地政事務所測量人員劉得宗於本院勘
    驗現場時陳稱屬實，此可參閱本院勘驗筆錄。而被告自陳於土地重測時並未提出
    異議，應可認已同意土地重測結果，則其抗辯土地重測有所錯誤，卻未能提出有
    利於己之證據以資證明，難認其抗辯為有理由。
三、按所有人對於無權占有或侵奪其所有物者，得請求返還之。對於妨害其所有權者
    ，得請求除去之。有妨害其所有權之虞者，得請求防止之，民法第七百六十七條
    定有明文。原告主張被告無權占用其所有如附圖所示Ａ部分之土地，業經上開認
    定屬實，則原告主張依據上開規定，請求被告將占用部分之地上物拆除，並將占
    用之土地返還予原告，即屬有理，應予採信。
四、綜上所述，原告主張其所有之系爭土地如附圖所示Ａ部分遭原告無權占用，洵屬
    有據，而被告所辯情節，均不足採。從而，原告依據民法第七百六十七條之規定
    ，請求被告將坐落花蓮縣花蓮市○○段第一二六號土地上如附圖所示Ａ部分，面
    積０‧０００一三二公頃之土地上之地上物拆除，並將土地交還原告，為有理由
    ，應予准許。
五、據上論結，原告之訴為有理由，依民事訴訟法第七十八條，決如主文。
中      華      民      國      九十      年      十一    月    九      日
                        臺灣花蓮地方法院民事庭
~B審判長法官  陳心弘
~B法      官  林麗玉
~B法      官  余明賢
右正本證明與原本無異。
如對本判決不服，應於送達後廿日內，向本院提出上訴狀（應抄附繕本）。
~B法院書記官  林香君
中      華      民      國    九十      年    十一    月        十二    日


司法院資訊處製作；財團法人民間司法改革基金會備份。
